【裁判字號】    97,訴,19
【裁判日期】    970714
【裁判案由】    損害賠償
【裁判全文】
臺灣苗栗地方法院民事判決                97年度訴字第19號
原      告  甲○○
            乙○○○
上 列 2 人
共      同
訴訟代理人  盧兆民律師
被      告  加和紙業股份有限公司
                      設苗栗縣竹南鎮○○里○○街8號
法定代理人  丙○○    住同上
訴訟代理人  戊○○    住苗栗縣頭份鎮○○里○○街16號3樓
上列當事人間因請求損害賠償事件，本院於民國97年7 月10日言
詞辯論終結，判決如下：
    主  文
原告之訴及假執行之聲請均駁回。
訴訟費用由原告負擔。
    事實及理由
一、原告起訴意旨略以：訴外人吳秉峰為原告甲○○及乙○○○
    之子，受雇於葑明工程有限公司（下稱「葑明公司」），被
    告係葑明公司之上包，將出租頂晶科技股份有限公司坐落於
    苗栗縣竹南鎮○○路1381號廠房屋頂修繕工程發包予葑明公
    司，葑明公司負責人丁○○即令吳秉峰在上址從事屋頂浪板
    覆蓋工程，於民國96年1 月15日9 時許，吳秉峰從事屋頂拆
    解螺絲工作時，因被告公司違反勞工安全衛生法第17條第1
    項之規定，未事先告知承攬人即葑明公司有關其事業工作環
    境、危害因素及有關安全衛生規定應採取之措施，致吳秉峰
    採空墜落1 樓死亡，爰依民法第184 條第2 項、第185 條規
    定提起本件訴訟（見本案卷第103 、10 8頁），並聲明：被
    告應給付原告甲○○至少新臺幣（下同）1,677,191 元；被
    告應給付原告乙○○○2, 433,795元，均自起訴狀繕本送達
    被告時起至清償日止，按年息百分之5 計算之利息，並均願
    供擔保請准宣告假執行（見本案卷第107 頁），及提出刑事
    判決、勞檢所報告影本等件為證。
二、被告則以：被告為定作人，於定作指示並無過失，被告多次
    明確告知承攬人葑明公司有關本件工作環境、危害因素及勞
    安規定應採取之措施，且原告等已收受丁○○給付之2 百餘
    萬元，爰主張抵銷等語置辯。
三、兩造對於：訴外人吳秉峰為原告甲○○及乙○○○之子，受
    雇葑明公司，被告係葑明公司之上包，將出租頂晶科技股份
    有限公司坐落於苗栗縣竹南鎮○○路1381號廠房屋頂修繕工
    程發包予葑明公司，於96年1 月15日9 時許，吳秉峰於上址
    踩空墜落1 樓死亡等事實，並不爭執，復有原告提出之吳秉
    峰戶籍謄本附卷可稽（見本案卷第67頁），應堪信為真實。
四、經查：
（一）原告認被告違反勞工安全衛生法第17條第1 項：「事業單
      位以其事業之全部或一部分交付承攬時，應於事前告知該
      承攬人有關其事業工作環境、危害因素暨本法及有關安全
      衛生規定應採取之措施」之規定，無非以行政院勞工委員
      會中區勞動檢查所職業災害檢查報告書內記載：「加和紙
      業股份有限公司將其三廠廠房屋頂浪板換修及鐵捲門檢修
      工程，交付葑明工程有限公司承攬，未於該工程施作前，
      以書面或召開協商會議之方式，具體告知該承攬人工作環
      境、危害因素暨本法有關安全衛生規定應採取之措施」等
      語（見本案卷第82頁），惟證人丁○○到庭結證稱：96年
      1 月15日吳秉峰墜地死亡之工程，由被告包給伊公司，被
      告公司在伊公司施工前，有告知工作環境危害因素及相關
      安全衛生規定、應採取之措施，在施工前，所有員工都在
      那邊，被告公司副理戊○○當場就有講，哪邊有危險性，
      不能越過工作區域，不能超過工作範圍，安全裝備安全帽
      要戴，當時吳秉峰有在場，當時被告公司有提到屋頂浪板
      採光片脆弱，可能踏穿墜落，被告公司說那邊是危險區不
      能越過，那邊不是工作範圍，該屋懂係金字塔型，因施工
      是在水溝槽部分，是在金字塔底部，吳秉峰墜落是在金字
      塔另一邊上方，不知吳秉峰為何會跑到那邊，如知道一定
      會叫吳秉峰不要過去，工作施工在8 米高度，有再次叮嚀
      員工準備安全設施，工作區域是鐵皮東西，不可能踏穿，
      被告公司有告知，在工作區以外地方，絕對不能去等語（
      見卷第148 至152 頁），此與被告公司管理部副理戊○○
      於行政院勞工委員會中區勞動檢查所談話記錄中，表明：
      現場勘驗過程有口頭告知工程危害，要求葑明公司做相關
      安全措施，伊並有前往施工現場巡視了解，提醒作業勞工
      注意安全等語（見本案卷第134 、135 頁），互核相符，
      原告亦無法舉證證明證人丁○○之前開證詞有何不實之處
      ，以實其說，即難因戊○○係丁○○之妹婿，即遽爾斷言
      其證詞必然虛偽，故上開證據足認被告公司業已於事前告
      知該承攬人即葑明公司有關其事業工作環境、危害因素暨
      有關安全衛生規定應採取之措施，並無違反勞工安全衛生
      法第17條第1 項之規定可言，而吳秉峰未遵被告公司之告
      知，自行越過工作區至危險區，致踏空墜地死亡，從而前
      述行政院勞工委員會中區勞動檢查所職業災害檢查報告書
      內之記載，顯與事實不符，尚難採信。
（二）臺灣高等法院臺中分院97年度重訴字第6 號判決亦同本院
      前述之認定：「本件被告（按：即丁○○）承攬施作之屋
      頂係位於第一棟與第二棟廠房屋頂間之排水溝兩側浪板，
      而死者（按：指吳秉峰）踏採之採光罩部分係依於第二棟
      與第三棟之間，該部分非屬施工修繕之範圍，且廠房屋頂
      僅能從頂晶公司辦公室之頂樓平台出入，別無其他出入口
      ，業據本院於97年4 月11日履勘現場屬實，並製有勘驗筆
      錄、現場圖及照片為憑（參本院重訴字卷第164-168 頁）
      ，證人即被告之胞弟黃享丞亦到庭證稱：渠等要修繕之屋
      頂，係金字塔三角形之兩面斜度那邊，並沒有採光罩，也
      不會經過採光罩那邊，因該部分非施工範圍，又渠等施工
      時係由時係辦公大樓之三樓（即本院勘驗筆錄之頂樓平台
      ）爬到四樓廠房去修繕，施工材料也放在三樓辦公室之屋
      頂，不清楚死者為何走到採光罩那一邊等語屬實（同前卷
      第106-10 7頁）；另負責發包本件工程供被告施作之證人
      即加和紙業公司經理戊○○（被告妹婿）亦證實：本件因
      鐵捲門損壞，故找被告來修理，後來因房客反應屋頂會漏
      水，所以連第一棟與第二棟廠房頂中間之排水溝兩側生鏽
      之鋁鋅浪板也一併更換，而當初第一棟與第二棟之浪板、
      第二棟及第三棟之浪板都有看，但不知效果如何，所以只
      叫被告施作第一棟與第二棟間之浪板，看效果如何再說。
      而死者墜落地點的採光罩並沒有問題，採光罩部分也沒有
      要翻修，死者怎麼會到採光罩那邊我們也覺得納悶，而且
      施工材料在施工前已經以吊車吊放在公司屋頂平台，施工
      地點也無須經過第二棟與第三棟之間，跟採光罩也沒關係
      ，且第二棟與第三棟之浪板係在事隔一年後才施工等情無
      誤（見本院重訴字卷第164 頁反底面），衡以被告陳報之
      工程報價單所載亦無換修採光罩之項目（同前第188-189
      頁），而被告前去看一、二、三棟廠房屋頂時，僅被告與
      戊○○2 人前去，其他員工都不知第二棟與第三棟浪板之
      事，亦據被告陳述明確（同前第165 頁正面）；核與證人
      黃享丞證稱施工部分是沒有採光罩，不知死者為何至那邊
      一節不謀而合，而本件浪板修繕工程，係由死者將廠房屋
      頂之鐵皮浪板螺絲移除，再由其他勞工將新的浪板覆蓋到
      損壞的浪板上，並將螺絲鎖上，以固定浪板，此亦為行政
      院勞工委員會中區勞動檢查所檢查報告書第七點災害原因
      分析第二項所明載，是系爭鐵皮浪板之修繕工程，既須被
      告、死者等人通力合作方得完成，倘第二棟左側之採光罩
      部分，確在本件施工範圍之內，衡情被告及其他員工應會
      聚集在該處合作施工，應無單由被害人在該處施作之可能
      ，依行政院勞工委員會中區勞動檢查所檢查報告書所附現
      場照片，亦顯示被害人墜地之採光罩近處及兩旁均無任何
      浪板亦無移除之螺絲遺留在現場，益證被告及證人黃享丞
      、戊○○供稱被害人墜地之廠房屋頂及採光罩部分，非屬
      本件工程範圍，應屬可採。從而，頂晶公司第二棟與第三
      棟間之浪板及採光罩部分，既不在本件被告承攬之屋頂修
      繕工程範圍之內，且頂晶公司之廠房屋頂又採金字搭型，
      若由第二棟廠房採光罩該側欲通行至第一棟廠房與第二棟
      廠房之排水溝施工，勢必因斜頂式之屋頂，而險象環生（
      見同前卷第165 頁照片），按理被上訴人等人應無採此危
      險途徑施工之可能！更何況被害人墜落之位置與柀告現場
      施工地點中間又隔有一面斜頂式之屋頂，基於實際施工之
      考量，更無利用踏踩採光罩該面屋頂以為施工之需，且採
      光罩係作為採集光線之用，其材質輕脆，不足以負載重物
      ，此亦為一般人所明知，乃被害人未提高警覺，貿然自行
      至第二棟廠房斜頂之另一側並踏穿與施工工程無關之採光
      罩，致因採光罩不足以承載其身體重量，而破裂致被害人
      自高處墜地死亡，被害人吳秉峰就本件事故之發生，顯然
      與有過失。本院審酌本件案發現場，被告並無架設及安置
      必要之安全措施，亦未提供員工安全帽的防護具，另被害
      人墜落地非施工範圍及其墜地地點、事發經過暨雙方過失
      情節，認被告及被害人應負擔之過失責任比例各百分之50
      ，方為公允」，益徵吳秉峰自行越過工作區至危險區，致
      踏空墜地死亡。
（三）退而言之，縱被告公司有何過失，是否嚴重至需對原告等
      人負損害賠償之程度，或僅輕微至幾乎無庸賠償？關此被
      告對吳秉峰死亡之過失責任比例，行政院勞工委員中區勞
      動檢查所及行政院勞工委員會，均覆函本院表示無從鑑定
      之意旨（見本案卷第77、117 頁），且前述臺灣高等法院
      臺中分院97年度重訴字第6 號民事判決，在考量前述行政
      院勞工委員會中區勞動檢查所職業災害檢查報告書後，仍
      認定對於吳秉峰之死亡，吳秉峰及丁○○各應負百分之50
      之責任（見該案判決第13頁，附於本案卷第129 頁），並
      未認定本件被告有何過失，本院亦查無任何證據證明被告
      有何需至賠償程度之過失比例，因此尚難認被告有何違反
      勞工安全衛生法第17條第1 項之規定而應賠償之過失，故
      本件原告之訴為無理由，應予駁回，其假執行之聲請因此
      失所附麗，應併予駁回。
（四）再退而言，縱被告需與葑明公司、丁○○負損害賠償責任
      ，惟按：「事業單位以其事業招人承攬時，其承攬人就承
      攬部分負本法所定僱主之責任；原事業單位就職業災害補
      償仍應與承攬人員負連帶責任。再承攬者亦同」，勞工安
      全衛生法第16條定有明文，又按：「因連帶債務人中之一
      人為清償、代物清償、提存、抵銷或混同而債務消滅者，
      他債務人亦同免其責任」，民法第274 條定有明文。原告
      自承已自葑明公司受償200 萬元（見卷第153 頁），原告
      若再向被告請求，即有重複受償或不當得利之虞，益徵本
      件原告之訴為無理由，應予駁回。
五、本件事證已臻明確，兩造其餘攻擊防禦方法及舉證，經核均
    與判決結果不生影響，爰不另一一論述，併此敘明。
六、訴訟費用之負擔：民事訴訟法第78條、第85條第1項前段。
中    華    民    國    97    年    7     月    14    日
                  民事庭法  官  伍偉華
以上正本係照原本作成。
如對本判決上訴，須於判決送達後20日內向本院提出上訴狀。
                        書記官  黎東成
中    華    民    國    97    年    7     月    14    日


司法院資訊處製作；財團法人民間司法改革基金會備份。
